【裁判字號】    98,聲,36
【裁判日期】    980423
【裁判案由】    訴訟救助
【裁判全文】
臺灣高等法院臺南分院民事裁定  98年度聲字第36號
聲請人  甲○○
相對人  乙○○
上聲請人因與相對人間確定訴訟費用額事件，聲請人對中華民國
98年3月13日臺灣雲林地方法院98年度他字第4號裁定所命給付訴
訟費用，聲請訴訟救助，本院裁定如下：
    主  文
聲請駁回。
聲請訴訟費用新台幣壹仟元由聲請人負擔。
    理  由
一、聲請意旨略以：緣聲請人與相對人間侵權行為損害賠償事件
    ，經歷審法院判決聲請人敗訴確定，原裁定聲請人則需繳交
    訴訟費用新台幣（下同）20萬2000元及其利息，惟聲請人係
    低收入戶又是重度身心殘障人士，無力繳納上開訴訟費用，
    為此聲請裁定准予訴訟救助和聲請律師為訴訟代理人云云。
二、按「訴訟費用，由敗訴之當事人負擔。」、「法院為終局判
    決時，應依職權為訴訟費用之裁判。」、「經准予訴訟救助
    者，於終局判決確定或訴訟不經裁判而終結後，第一審受訴
    法院應依職權以裁定確定訴訟費用額，向應負擔訴訟費用之
    當事人徵收之。其因訴訟救助暫免而應由受救助人負擔之訴
    訟費用，並得向具保證書人為強制執行。」，民事訴訟法第
    78條、第87條第1項及第114條第1項前段分別定有明文。又
    民事訴訟法第107條訴訟救助制定之立法理由為：「為落實
    訴訟救助制度之功能，避免當事人因支出訴訟費用致生活陷
    於困窘，難以維持自己及其共同生活親屬之基本生活，甚而
    放棄使用訴訟制度，爰增訂第二項，明定法院於認定當事人
    有無資力支出訴訟費用時，應斟酌當事人及其共同生活親屬
    基本生活之需要。」，其主要之功能乃係為避免當事人因需
    先行支出訴訟費用致生活陷於困窘，難以維持自己及其共同
    生活親屬之基本生活，甚而放棄使用訴訟制度而設。若當事
    人所爭執事件已經法院終局判決確定或不經裁判而終結後，
    第一審受訴法院應依職權以裁定確定訴訟費用額，向應負擔
    訴訟費用之當事人徵收之。
三、查聲請人與相對人間侵權行為損害賠償事件，既經原法院96
    年度訴字第371號、本院97年度上字第14號、最高法院98年
    度台上字第18號均判決聲請人敗訴確定，依前揭規定，原法
    院應依職權向聲請人徵收訴訟費用20萬2000元，於法有據。
    聲請人對原法院命補繳訴訟費用20萬2000元及利息裁定聲請
    訴訟救助，於法不合，應予駁回。
結論：本件聲請為無理由，依民事訴訟法第九十五條、第七十八
條，裁定如主文。
中    華    民    國    98    年    4     月    23    日
                  民事第三庭    審判長法  官  陳光秀
                                      法  官  莊俊華
                                      法  官  曾平杉
上為正本係照原本作成。
不得抗告。
中    華    民    國    98    年    4     月    24    日
                                      書記官  葉秀珍


司法院資訊處製作；財團法人民間司法改革基金會備份。
